臺灣士林地方法院民事裁定　　　　　　 100年度輔宣字第29號
聲　請　人　程玉琢
相　對　人　程郭銀仔
上列聲請人對於相對人聲請輔助宣告事件，本院裁定如下：
    主  文
宣告程郭銀仔（女、民國○○年○ 月○○日生、身分證統一編號：Ｚ0
00000000號）為受輔助宣告之人。
選定程玉琢（女、民國○○年○ 月○ 日生、身分證統一編號：Ｚ000
000000號）為受輔助宣告人程郭銀仔之輔助人。
聲請程序費用由受輔助宣告之人負擔。
    理  由
一、本件聲請意旨略以：聲請人程玉琢係相對人程郭銀仔之女，
    相對人因罹患輕度失智症，雖延醫診治但不見起色，致其為
    意思表示或受意思表示，或辨識意思表示效果之能力，顯有
    不足，為此聲請准予裁定宣告相對人程郭銀仔為受輔助宣告
    之人等語，並提出戶籍謄本、中華民國身心障礙手冊、親屬
    系統表、同意書等件為證。
二、按對於因精神障礙或其他心智缺陷，致其為意思表示或受意
    思表示，或辨識其意思表示效果之能力，顯有不足者，法院
    得因本人、配偶、四親等內之親屬、最近一年有同居事實之
    其他親屬、檢察官、主管機關或社會福利機構之聲請，為輔
    助之宣告，民法第15條之1 第1 項定有明文。
三、經查，本院在鑑定人即行政院國軍退除役官兵輔導委員會台
    北榮民總醫院精神科醫師楊誠弘前訊問相對人，審驗相對人
    之心神狀況，其對本院訊問內容尚可簡短回應，具有簡單計
    算之能力等情無誤。惟審酌行政院國軍退除役官兵輔導委員
    會台北榮民總醫院民國100 年12月14日北總精字第10000309
    49號函附之精神鑑定報告書認：「一精神狀態檢查：程女由
    最小的女兒及先生陪同前來，程女情緒尚穩定，程女言語流
    暢，可合作對問話回答，但有虛談現象，時間及地點定向感
    差，認為這裡是三軍總醫院，不知今年是民國幾年，鑑定時
    無明顯行為異常及精神病症狀。二心理測驗：(一)行為觀察及
    晤談：程女穿著合宜，衡鑑過程，神情愉悅，言談尚流暢。
    詢問來評估的原因，程女表示因為自己有高血壓。程女國小
    畢業，為家庭主婦。據程女之女兒表示，程女記憶力變差，
    開了瓦斯總是忘了關；判斷力變差，會幫陌生人開門，只要
    女兒在家，就會認為女兒沒吃飯，每半小時就會去開一次瓦
    斯煮東西；也變得較固執；最近兩三年幾乎不太出門，必須
    勉強帶她出去走，但也不敢讓個案單獨出門；程女偶有錯認
    女兒的情形，或對女兒添加許多幻想，甚至對半年沒去過的
    房子，程女會告訴先生有人偷偷闖入。(二)測驗結果：完成簡
    式智能評估（MMSE）（滿分為30分，分數越低智能越差），
    程女於簡式智能評估之表現顯示，定向感分項得分為2 分（
    滿分10分），記憶分項得分為3 分（滿分6 分），注意力及
    計算能力分項得分為1 分（滿分為5 分），語言分項得分為
    9 分（滿分為9 分），測驗總分為15分，程女得分低於界斷
    分數（24/25 ），顯示有明顯認知功能上的缺損。(三)鑑衡總
    結：程女顯示有明顯認知功能上的缺損，在單純覆誦所需的
    短暫工作記憶尚可，短期記憶功能已有困難，有些長期記憶
    還保留，可以用部份過去對社會情境的理解來回答問題，看
    起來語文表達尚流暢，但不夠切題，程女的語文理解與執行
    功能已有些不足，在判斷上也容易出錯。程女已明顯較退縮
    ，時間地點定向感不佳，人物的辨識偶有出錯。程女變得較
    固執，記憶力不佳而有不斷反覆的行為，並且有些疑心及對
    人錯誤解讀的想法。程女目前記憶力、執行功能及定向感等
    認知功能變差、並有精神症狀干擾下，日常生活需協助。三
    鑑定結果：程女因罹患老年失智症，目前有明顯認知功能上
    的缺損，程女於鑑定時顯示時間及地點定向感不佳，短期記
    憶功能也有困難，語文表達尚流暢但不夠切題，程女的語文
    理解與執行功能已有些不足，在判斷上也容易出錯，程女目
    前雖然日常生活尚能自理，然無法自行搭乘大眾交通工具，
    亦無法自行外出及購物，故程女目前精神狀態已達『因精神
    障礙或其他心智缺陷，致其為意思表示或受意思表示，或辨
    識其意思表示效果之能力，顯有不足』之程度。」等語，有
    本院100 年11月23日非訟事件筆錄及上揭精神鑑定報告書在
    卷可稽，堪認相對人程郭銀仔因罹患失智症，致其為意思表
    示或受意思表示，或辨識其意思表示效果之能力顯有不足等
    情為真正，故本件聲請為有理由，應予准許，爰宣告相對人
    程郭銀仔為受輔助宣告之人。
四、按受輔助宣告之人，應置輔助人。法院選定輔助人時，應依
    受輔助宣告之人之最佳利益，優先考量受輔助宣告之人之意
    見，審酌一切情狀，並注意下列事項：(一)受輔助宣告之人之
    身心狀態與生活及財產狀況。(二)受輔助宣告之人與其配偶、
    子女或其他共同生活之人間之情感狀況。(三)輔助人之職業、
    經歷、意見及其與受輔助宣告之人之利害關係。(四)法人為輔
    助人時，其事業之種類與內容，法人及其代表人與受輔助宣
    告之人之利害關係。民法第1113條之1 第1 項、同條第2 項
    準用第1111條之1 分別定有明文。經查：本件相對人程郭銀
    仔既經宣告為受輔助宣告之人，本院自應為其選定輔助人。
    本院審酌聲請人程玉琢為相對人之女，兩人同住一處，平日
    負責照顧相對人，親子關係密切，應有相當之信賴關係，適
    於執行輔助人之職務；且相對人之配偶程至淵、子女程明曲
    、程虹文、程司倩等人均同意由聲請人程玉琢擔任相對人之
    輔助人，有同意書1 份在卷可佐，故認由聲請人程玉琢擔任
    輔助人，較能符合受輔助宣告人之最佳利益，爰選定程玉琢
    為相對人之輔助人。
五、依民事訴訟法第624 條之1 第3 項、第608 條第1 項，裁定
    如主文。
中    華    民    國   100    年    12    月    28    日
                  家事庭  法  官  陳章榮
以上正本證明與原本無異。
如不服本裁定關於選定輔助人部分，應於送達後10日內向本院提
出抗告狀，並繳納抗告費新臺幣1000元；其餘關於輔助宣告部分
，不得抗告。
中    華    民    國   100    年    12    月    28    日
                          書記官  丁梅芬